---
title: "Abonos orgánicos en la calidad  del fruto de mango (_Mangifera indica_ L). Var. Kent"
author: Henry Morocho; Sebastian Casas; Flavio Lozano-Isla
format:
  html:
    toc: true
    toc-location: left
    number-sections: true
    self-contained: true
    output-file: "ESM_1"
editor_options: 
  chunk_output_type: console
execute: 
  warning: false
  echo: true
---

# Setup

Instalar version en desarrollo.

```{r}
#| eval: false

if (!require("remotes"))
  install.packages("remotes")
remotes::install_github("flavjack/inti")
```


```{r}
#| label:  setup

source('https://inkaverse.com/setup.r')
library(emmeans)
library(corrplot)
library(multcomp)
library(FSA)

# library(rstatix)
# library(dlookr)
# library(car)


session_info()
```

# Import data

```{r}
url <- "https://docs.google.com/spreadsheets/d/1cjWrS-EVcII85c-l_NuEfTpjhVMI156e8REM9GDVP_w/edit?gid=95386135#gid=95386135"

gs <- url %>% 
  as_sheets_id()

tratamiento <- gs %>% 
  range_read("tratamientos") %>% 
  rename_with(~ tolower(.))

rendimiento <- gs %>% 
  range_read("rendimiento") %>% 
  rename_with(~ tolower(.)) 

fisio <- gs %>% 
  range_read("fisio") %>% 
  rename_with(~ tolower(.)) %>% 
  merge(., tratamiento) %>% 
  dplyr::select(tratamiento,compost, biol,everything()) %>% 
  merge(., rendimiento) %>% 
  mutate(across(tratamiento:nfrutos, ~ as.factor(.))) %>% 
  rename(treat = tratamiento
         , repetition = repeticion
         , composts = compost)

str(fisio)

consumo <- gs %>% 
  range_read("consumo") %>% 
  rename_with(~ tolower(.)) %>%
  merge(., tratamiento) %>% 
  dplyr::select(tratamiento,compost, biol,everything()) %>% 
  mutate(across(tratamiento:nfrutos, ~ as.factor(.))) %>% 
    rename(treat = tratamiento
         , repetition = repeticion
         , composts = compost
         , n_fruits = nfrutos)

glimpse(consumo)
```

# Data summary

```{r}
sm <- fisio %>% 
  group_by(treat) %>% 
  summarise(across(pcfmf:rpp, ~ sum(!is.na(.))))

sm

sm <- consumo %>% 
  group_by(treat) %>% 
  summarise(across(pdfmc:imf, ~ sum(!is.na(.))))

sm

```

# Objetivos

- Mostrar  el efecto de los abonos orgánicos compost y biol en la calidad del fruto de mango en madurez fisiológica

- Mostrar  el efecto de los abonos orgánicos compost y biol en la calidad del fruto de mango en madurez comercial

## Objetivo Específico 1

> Mostrar  el efecto de los abonos orgánicos compost y biol en la calidad del fruto de mango en madurez fisiológica

### Firmeza de fruto (ffmf)

```{r}
trait <- "ffmf"
fb <- fisio

lmm <- paste({{trait}}, "~ 1 + (1|repetition) + composts*biol") %>% as.formula()

lmd <- paste({{trait}}, "~ composts*biol") %>% as.formula()

rmout <- fb %>% 
  remove_outliers(formula = lmm
                  , drop_na = T, plot_diag = T)

rmout$diagplot

rmout$outliers

model <- rmout$data$clean %>% 
  aov(formula = lmd, .)

anova(model)

mc <- emmeans(model, ~ biol|composts) %>%
  cld(Letters = letters, reversed = T) %>%
  mutate(across(.group, trimws)) %>% 
  rename(group = ".group")

p1a <- mc %>% 
  plot_smr(x = "composts"
           , y = "emmean"
           , group = "biol"
           , sig = "group"
           , error = "SE"
           , color = T
           , xlab = "compost"
           , ylab = "Firmeza del fruto (Kgf)"
           , ylimits = c(0, 16, 4)
           )

p1a
```

## Color interno del fruto (cifmf)

> Excluir esta variable como cuantitativo

```{r}
trait <- "cifmf"
fb <- fisio

lmm <- paste({{trait}}, "~ 1 + (1|repetition) + composts*biol") %>% as.formula()

lmd <- paste({{trait}}, "~ composts*biol") %>% as.formula()

rmout <- fb %>% 
  remove_outliers(formula = lmm
                  , drop_na = T, plot_diag = T)

rmout$diagplot

rmout$outliers

model <- rmout$data$clean %>% 
  aov(formula = lmd, .)

anova(model)

mc <- emmeans(model, ~ biol|composts) %>%
  cld(Letters = letters, reversed = T) %>%
  mutate(across(.group, trimws)) %>% 
  rename(group = ".group")

p1b <- mc %>% 
  plot_smr(x = "composts"
           , y = "emmean"
           , group = "biol"
           , sig = "group"
           , error = "SE"
           , color = T
           , ylab = "Color interno del fruto"
           , ylimits = c(0, 3, 1)
           )

p1b
```

## Potencia de hidrogeno del fruto (phfmf)

```{r}
trait <- "phfmf"
fb <- fisio

lmm <- paste({{trait}}, "~ 1 + (1|repetition) + composts*biol") %>% as.formula()

lmd <- paste({{trait}}, "~ composts*biol") %>% as.formula()

rmout <- fb %>% 
  remove_outliers(formula = lmm
                  , drop_na = T, plot_diag = T)

rmout$diagplot

rmout$outliers

model <- rmout$data$clean %>% 
  aov(formula = lmd, .)

anova(model)

mc <- emmeans(model, ~ biol|composts) %>%
  cld(Letters = letters, reversed = T) %>%
  mutate(across(.group, trimws)) %>% 
  rename(group = ".group")

p1c <- mc %>% 
  plot_smr(x = "composts"
           , y = "emmean"
           , group = "biol"
           , sig = "group"
           , error = "SE"
           , color = T
           , ylab = "pH del Fruto"
           , ylimits = c(0, 4, 1)
           )

p1c
```

## Solidos solubles del fruto (ssfmf)

```{r}
trait <- "ssfmf"
fb <- fisio

lmm <- paste({{trait}}, "~ 1 + (1|repetition) + composts*biol") %>% as.formula()

lmd <- paste({{trait}}, "~ composts*biol") %>% as.formula()

rmout <- fb %>% 
  remove_outliers(formula = lmm
                  , drop_na = T, plot_diag = T)

rmout$diagplot

rmout$outliers

model <- rmout$data$clean %>% 
  aov(formula = lmd, .)

anova(model)

mc <- emmeans(model, ~ biol|composts) %>%
  cld(Letters = letters, reversed = T) %>%
  mutate(across(.group, trimws)) %>% 
  rename(group = ".group")

p1d <- mc %>% 
  plot_smr(x = "composts"
           , y = "emmean"
           , group = "biol"
           , sig = "group"
           , error = "SE"
           , color = T
           , ylab = "Solidos solubles del fruto (brix^{o})"
           , ylimits = c(0, 12, 2)
           )

p1d
```

## Acidez titulable del fruto (atfmf)

```{r}
trait <- "atfmf"
fb <- fisio

lmm <- paste({{trait}}, "~ 1 + (1|repetition) + composts*biol") %>% as.formula()

lmd <- paste({{trait}}, "~ composts*biol") %>% as.formula()

rmout <- fb %>% 
  remove_outliers(formula = lmm
                  , drop_na = T, plot_diag = T)

rmout$diagplot

rmout$outliers

model <- rmout$data$clean %>% 
  aov(formula = lmd, .)

anova(model)

mc <- emmeans(model, ~ biol|composts) %>%
  cld(Letters = letters, reversed = T) %>%
  mutate(across(.group, trimws)) %>% 
  rename(group = ".group")

p1e <- mc %>% 
  plot_smr(x = "composts"
           , y = "emmean"
           , group = "biol"
           , sig = "group"
           , error = "SE"
           , color = T
           , xlab = "compost"
           , ylab = "Acidez titulable del fruto ('%')"
           , ylimits = c(0, 2, 1)
           )

p1e
```

## Materia seca del fruto (msfmf)

```{r}
trait <- "msfmf"
fb <- fisio

lmm <- paste({{trait}}, "~ 1 + (1|repetition) + composts*biol") %>% as.formula()

lmd <- paste({{trait}}, "~ composts*biol") %>% as.formula()

rmout <- fb %>% 
  remove_outliers(formula = lmm
                  , drop_na = T, plot_diag = T)

rmout$diagplot

rmout$outliers

model <- rmout$data$clean %>% 
  aov(formula = lmd, .)

anova(model)

mc <- emmeans(model, ~ biol|composts) %>%
  cld(Letters = letters, reversed = T) %>%
  mutate(across(.group, trimws)) %>% 
  rename(group = ".group")

p1f <- mc %>% 
  plot_smr(x = "composts"
           , y = "emmean"
           , group = "biol"
           , sig = "group"
           , error = "SE"
           , color = T
           , xlab = "compost"
           , ylab = "Materia seca del fruto ('%')"
           , ylimits = c(0, 25, 5)
           )

p1f
```

## Figure 1

```{r}
legend <- cowplot::get_plot_component(p1a, 'guide-box-top', return_all = TRUE)

p1 <- list(p1a + labs(x = NULL) + theme(legend.position="none"
                                        , axis.title.x=element_blank()
                                        , axis.text.x=element_blank()
                                        , axis.ticks.x=element_blank())
           , p1b + labs(x = NULL) + theme(legend.position="none"
                                        , axis.title.x=element_blank()
                                        , axis.text.x=element_blank()
                                        , axis.ticks.x=element_blank())
           , p1c + labs(x = NULL) + theme(legend.position="none"
                                        , axis.title.x=element_blank()
                                        , axis.text.x=element_blank()
                                        , axis.ticks.x=element_blank())
           , p1d + labs(x = NULL) + theme(legend.position="none"
                                        , axis.title.x=element_blank()
                                        , axis.text.x=element_blank()
                                        , axis.ticks.x=element_blank())
           , p1e + theme(legend.position="none")
           , p1f + theme(legend.position="none")
           ) %>% 
  plot_grid(plotlist = ., ncol = 2
            , labels = "auto"
            ) 

plot_grid(legend, p1, ncol = 1, align = 'v', rel_heights = c(0.05, 1)) %>% 
  ggsave2(plot = ., "files/Fig-1.jpg"
         , units = "cm"
         , width = 25
         , height = 22
         )

```

## Multivariate

```{r}
mv <- fisio %>% 
  group_by(composts, biol) %>% 
  summarise(across(where(is.numeric), ~ mean(., na.rm = T))) %>%   
  unite("treat", composts:biol, sep = "-") %>% 
  rename(Treat = treat)
  
pca <- mv %>% 
  PCA(scale.unit = T, quali.sup = 1, graph = F) 


f2a <- plot.PCA(x = pca, choix = "var"
                , cex=0.8
                )

f2b <- plot.PCA(x = pca, choix = "ind"
                , habillage = 1
                , invisible = c("ind")
                , cex=0.8
                , ylim = c(-3,3)
                ) 

```

## Figure 2

```{r}
list(f2a, f2b) %>% 
  plot_grid(plotlist = ., ncol = 2, nrow = 1
            , labels = "auto"
            , rel_widths = c(1, 1.5)
            ) %>% 
  ggsave2(plot = ., "files/Fig-2.jpg", units = "cm"
         , width = 25
         , height = 10
         )

```

# Correlation

```{r}
cor <- mv %>% 
  dplyr::select(where(is.numeric)) %>% 
  cor(., method ="pearson")

sf1 <- ~ {
  
  corrplot::corrplot(cor, method = "number", type = "upper")
}

list(sf1) %>% 
  plot_grid(plotlist = .) %>% 
  ggsave2(plot = ., "files/FigS1.jpg", units = "cm"
         , width = 15, height = 15)
```

### Objetivo Específico 2

> Mostrar  el efecto de los abonos orgánicos compost y biol en la calidad del fruto de mango en madurez comercial

# Porcentaje deshidratación del fruto (pdfmc)

```{r}
trait <- "pdfmc"
cs <- consumo

lmm <- paste({{trait}}, "~ 1 + (1|repetition) + composts*biol") %>% as.formula()

lmd <- paste({{trait}}, "~ composts*biol") %>% as.formula()

rmout <- cs %>% 
  remove_outliers(formula = lmm
                  , drop_na = T, plot_diag = T)

rmout$diagplot

rmout$outliers

model <- rmout$data$clean %>% 
  aov(formula = lmd, .)

anova(model)

mc <- emmeans(model, ~ biol|composts) %>%
  cld(Letters = letters, reversed = T) %>%
  mutate(across(.group, trimws)) %>% 
  rename(group = ".group")

p2a <- mc %>% 
  plot_smr(x = "composts"
           , y = "emmean"
           , group = "biol"
           , sig = "group"
           , error = "SE"
           , color = T
           , ylab = "Deshidratación del fruto ('%')"
           , ylimits = c(0, 8, 2)
           )

p2a
```

# Solidos solubles del fruto (ssfmc)

```{r}
trait <- "ssfmc"
cs <- consumo

lmm <- paste({{trait}}, "~ 1 + (1|repetition) + composts*biol") %>% as.formula()

lmd <- paste({{trait}}, "~ composts*biol") %>% as.formula()

rmout <- cs %>% 
  remove_outliers(formula = lmm
                  , drop_na = T, plot_diag = T)

rmout$diagplot

rmout$outliers

model <- rmout$data$clean %>% 
  aov(formula = lmd, .)

anova(model)

mc <- emmeans(model, ~ biol|composts) %>%
  cld(Letters = letters, reversed = T) %>%
  mutate(across(.group, trimws)) %>% 
  rename(group = ".group")

p2b <- mc %>% 
  plot_smr(x = "composts"
           , y = "emmean"
           , group = "biol"
           , sig = "group"
           , error = "SE"
           , color = T
           , ylab = "Solidos solubles del fruto (brix^{o})"
           , ylimits = c(0, 18, 3)
           )

p2b
```

# Acidez titulable del fruto (atfmc)

```{r}
trait <- "atfmc"
cs <- consumo

lmm <- paste({{trait}}, "~ 1 + (1|repetition) + composts*biol") %>% as.formula()

lmd <- paste({{trait}}, "~ composts*biol") %>% as.formula()

rmout <- cs %>% 
  remove_outliers(formula = lmm
                  , drop_na = T, plot_diag = T)

rmout$diagplot

rmout$outliers

model <- rmout$data$clean %>% 
  aov(formula = lmd, .)

anova(model)

mc <- emmeans(model, ~ biol|composts) %>%
  cld(Letters = letters, reversed = T) %>%
  mutate(across(.group, trimws)) %>% 
  rename(group = ".group")

p2c <- mc %>% 
  plot_smr(x = "composts"
           , y = "emmean"
           , group = "biol"
           , sig = "group"
           , error = "SE"
           , color = T
           , ylab = "Acidez titulable del fruto ('%')"
           , ylimits = c(0, 0.8, 0.2)
           )

p2c
```

# Potencial de hidrógeno del fruto (phfmc)

```{r}
trait <- "phfmc"
cs <- consumo

lmm <- paste({{trait}}, "~ 1 + (1|repetition) + composts*biol") %>% as.formula()

lmd <- paste({{trait}}, "~ composts*biol") %>% as.formula()

rmout <- cs %>% 
  remove_outliers(formula = lmm
                  , drop_na = T, plot_diag = T)

rmout$diagplot

rmout$outliers

model <- rmout$data$clean %>% 
  aov(formula = lmd, .)

anova(model)

mc <- emmeans(model, ~ biol|composts) %>%
  cld(Letters = letters, reversed = T) %>%
  mutate(across(.group, trimws)) %>% 
  rename(group = ".group")

p2d <- mc %>% 
  plot_smr(x = "composts"
           , y = "emmean"
           , group = "biol"
           , sig = "group"
           , error = "SE"
           , color = T
           , ylab = "pH del Fruto"
           , ylimits = c(0, 6, 2)
           )

p2d
```

# Color interno del fruto (cifmc)

```{r}
trait <- "cifmc"
cs <- consumo

lmm <- paste({{trait}}, "~ 1 + (1|repetition) + composts*biol") %>% as.formula()

lmd <- paste({{trait}}, "~ composts*biol") %>% as.formula()

rmout <- cs %>% 
  remove_outliers(formula = lmm
                  , drop_na = T, plot_diag = T)

rmout$diagplot

rmout$outliers

model <- rmout$data$clean %>% 
  aov(formula = lmd, .)

anova(model)

mc <- emmeans(model, ~ biol|composts) %>%
  cld(Letters = letters, reversed = T) %>%
  mutate(across(.group, trimws)) %>% 
  rename(group = ".group")

p2e <- mc %>% 
  plot_smr(x = "composts"
           , y = "emmean"
           , group = "biol"
           , sig = "group"
           , error = "SE"
           , color = T
           , xlab = "compost"
           , ylab = "Color interno del fruto"
           , ylimits = c(0, 5, 1)
           )

p2e
```

# Firmeza del fruto (ffmc)

```{r}
trait <- "ffmc"
cs <- consumo

lmm <- paste({{trait}}, "~ 1 + (1|repetition) + composts*biol") %>% as.formula()

lmd <- paste({{trait}}, "~ composts*biol") %>% as.formula()

rmout <- cs %>% 
  remove_outliers(formula = lmm
                  , drop_na = T, plot_diag = T)

rmout$diagplot

rmout$outliers

model <- rmout$data$clean %>% 
  aov(formula = lmd, .)

anova(model)

mc <- emmeans(model, ~ biol|composts) %>%
  cld(Letters = letters, reversed = T) %>%
  mutate(across(.group, trimws)) %>% 
  rename(group = ".group")

p2f <- mc %>% 
  plot_smr(x = "composts"
           , y = "emmean"
           , group = "biol"
           , sig = "group"
           , error = "SE"
           , color = T
           , xlab = "compost"
           , ylab = "Firmeza del fruto (Kgf)"
           , ylimits = c(0, 6, 2)
           )

p2f
```

## Figure 3

```{r}
legend <- cowplot::get_plot_component(p2a, 'guide-box-top', return_all = TRUE)

p2 <- list(p2a + labs(x = NULL) + theme(legend.position="none"
                                        , axis.title.x=element_blank()
                                        , axis.text.x=element_blank()
                                        , axis.ticks.x=element_blank())
           , p2b + labs(x = NULL) + theme(legend.position="none"
                                        , axis.title.x=element_blank()
                                        , axis.text.x=element_blank()
                                        , axis.ticks.x=element_blank())
           , p2c + labs(x = NULL) + theme(legend.position="none"
                                        , axis.title.x=element_blank()
                                        , axis.text.x=element_blank()
                                        , axis.ticks.x=element_blank())
           , p2d + labs(x = NULL) + theme(legend.position="none"
                                        , axis.title.x=element_blank()
                                        , axis.text.x=element_blank()
                                        , axis.ticks.x=element_blank())
           , p2e + theme(legend.position="none")
           , p2f + theme(legend.position="none")
           ) %>% 
  plot_grid(plotlist = ., ncol = 2
            , labels = "auto"
            ) 

plot_grid(legend, p2, ncol = 1, align = 'v', rel_heights = c(0.05, 1)) %>% 
  ggsave2(plot = ., "files/Fig-3.jpg"
         , units = "cm"
         , width = 26
         , height = 24
         )

```

## Multivariate

```{r}
mv <- consumo %>% 
  group_by(composts, biol) %>% 
  summarise(across(where(is.numeric), ~ mean(., na.rm = T))) %>%   
  unite("treat", composts:biol, sep = "-") %>% 
  rename(Treat = treat)
  
pca <- mv %>% 
  PCA(scale.unit = T, quali.sup = 1, graph = F) 


f4a <- plot.PCA(x = pca, choix = "var"
                , cex=0.8
                )

f4b <- plot.PCA(x = pca, choix = "ind"
                , habillage = 1
                , invisible = c("ind")
                , cex=0.8
                , ylim = c(-3,3)
                ) 

```

## Figure 4

```{r}
list(f4a, f4b) %>% 
  plot_grid(plotlist = ., ncol = 2, nrow = 1
            , labels = "auto"
            , rel_widths = c(1, 1.5)
            ) %>% 
  ggsave2(plot = ., "files/Fig-4.jpg", units = "cm"
         , width = 25
         , height = 10
         )

```

# Correlation

```{r}
cor <- mv %>% 
  dplyr::select(where(is.numeric)) %>% 
  cor(., method ="pearson")

sf2 <- ~ {
  
  corrplot::corrplot(cor, method = "number", type = "upper")
}

list(sf2) %>% 
  plot_grid(plotlist = .) %>% 
  ggsave2(plot = ., "files/FigS2.jpg", units = "cm"
         , width = 15, height = 15)

```

